# 讲解 2010 中合并报表的变化

提问人：xmfeng72 时间：2011-02-08 22:59:57
讲解 2010 合并报表对子公司的权益法核算指出，如果存在未实现内部交易损益，在采用权益法进行调整时还应对该未实现内部交易损益进行调整。讲解 2010 的例子是以子公司净利润扣除未实现内部交易损益之后的金额确认投资收益和少数股东损益，较讲解 2008中的少数股东损益金额少了42.2元，归属于母公司股东的净利润增加了42.2元，系确认少数股东损益时扣除未实现内部交易损益 211元乘以少数股东股权比例20%所致。 问题：（ 1 ）对联营企业的长期投资采用权益法核算时，投资企业与其联营企业之间发生未实现内部交易损益应予抵销，没有规定对联营企业与其他股东之间的未实现内部交易损益也要抵销。假如本公司子公司为少数股东的联营企业，少数股东与本公司子公司未发生交易，其计算的投资收益与本公司计算的少数股东损益金额就有差异；（ 2 ）合并报表已全额抵销了内部交易未实现的损益，为什么在权益法调整时还要扣除未实现内部交易损益；（ 3 ）少数股东权益可能不等于子公司净资产乘以少数股东股权比例；少数股东损益也可能不等于子公司净利润乘以少数股东股权比例；（ 4 ）连续编制合并报表时如何处理？谢谢

回答人：chenyiwei
这一规定是值得商榷的。 首先，模拟权益法只是编制合并报表过程中采用的技术方法，讲解本身也承认可以直接以成本法核算的结果纳入合并，既然只是一项技术方法，就无需搞得太复杂。 其次，更大的问题是《讲解 2010 》【例 34 － 7 】中所涉及的内部固定资产交易系顺销交易。我们认为，虽然在模拟完全权益法核算时需全部抵销未实现利润的影响（因而【例 34 － 1 】中模拟权益法的处理是正确的），但在合并报表层面，顺销交易的内部未实现利润抵销的影响应当全部归属于母公司股东的权益和损益，不应由少数股东承担（逆销和平销交易的内部未实现损益抵销的影响需按照在内部交易中处于卖方地位的子公司的股权结构分配给母公司和少数股东）。但在【例 34 － 2 】和【例 34 － 12 】中计算期末少数股东权益余额和本期少数股东损益时，实际上都把顺销交易未实现损益抵销的影响分配给了少数股东，我们认为这是不恰当的。实务操作中需注意。

回答人：chenyiwei
回复 板凳 chao_hl 的帖子你的上述想法似乎还是带有母公司观之下把少数股权看作“介于负债和股东权益之间的中间项目”的痕迹（似乎更偏向于把少数股权看作负债来理解），没有把少数股东同和母公司股东平等对待。在实体观下，少数股东和母公司股东都是集团的权益持有者，母公司和少数股东按比例共同分享子公司的权益和损益，所以少数股权应当以就内部交易未实现损益调整后的子公司权益为基础计算更为合理（因为对逆销、平销交易而言，内部未实现利润在作为卖方的子公司个别报表层面的确认将导致其净资产的虚增）。

回答人：chenyiwei
回复 7 楼 wjcpa9568 的帖子“平销”指合并范围内的子公司A将货物或劳务销售给另一子公司B。此时所抵销的内部交易损益要按照A的股权比例分配给母公司和A的少数股东。 “母公司股东”和“母公司”的区别在于：对合并集团而言，母公司股东和少数股东是权益持有者的两大类别，只有合并集团（本会计主体）与母公司股东或少数股东之间进行的交易才可能是权益性交易；而“母公司”本身是合并集团这一会计主体的组成部分，而不代表合并集团的权益持有者。